臺灣臺南地方法院民事判決　　　　　　 95年度消簡上字第1號
上　訴　人　丙○○
訴訟代理人　乙○○
訴訟代理人　林憲聰律師
被上訴人　　御品佳園社區管理委員會
法定代理人　甲○○
上列當事人間請求侵權行為損害賠償事件，上訴人對於民國95
年10月31日本院台南簡易庭95年度南消簡字第2號第一審判決提
起上訴，經本院於民國96年5月10日言詞辯論終結，判決如下：
    主  文
上訴駁回。
第二審訴訟費用新台幣參仟壹佰伍拾元由上訴人負擔。
    事實及理由
壹、程序方面：
一、上訴人於起訴時請求被上訴人應立即停止侵權行為，並給付
    被上訴人新台幣（下同）200,000元，及自起訴狀繕本送達
    被上訴人翌日起至清償日止，按週年利率百分之5計算之利
    息，以及被上訴人應出具道歉書與上訴人，其內容如下：「
    本會因侵權行為，導致原告財務上及精神上、名譽上受損，
    特此向原告丙○○致歉。御品佳園社區管理委員會主任委員
    紀華榮敬上」，原審為上訴人全部敗訴判決後，上訴人就其
    敗訴部分為一部上訴（上訴人起訴主張被上訴人侵害其名譽
    權，請求被上訴人應出具道歉書與上訴人，其內容如下：「
    本會因侵權行為，導致原告財務上及精神上、名譽上受損，
    特此向原告丙○○致歉。御品佳園社區管理委員會主任委員
    紀華榮敬上」部分，上訴人未上訴而確定），上訴聲明為被
    上訴人應立即停止違法收取管理費，並給付上訴人200,000
    元，及自起訴狀繕本送達之翌日起至清償日止，按週年利率
    百分之五計算之利息。是上訴人就起訴時請求「被上訴人應
    立即停止侵權行為」變更為「被上訴人應立即停止違法收取
    管理費」，乃減縮應受判決事項之聲明，核與民事訴訟法第
    436條之1第3項、第446條第1項但書及第255條第1項第3款之
    規定無不合，應予准許，合先敘明。
貳、實體方面：
一、上訴人於原審起訴及於本院上訴主張：
  (一)上訴人向訴外人佳園建設股份有限公司（下稱佳園公司）購
    買門牌號碼臺南市○○○路130巷27號房屋（下稱系爭房屋
    ），系爭房屋位於御品佳園社區內，上訴人為御品佳園社區
    之住戶，惟御品佳園社區為透天厝之建築，各有獨立產權，
    並無成立管理委員會之必要，且未依法召開籌備會議或發起
    人會議，竟由佳園公司之鄭淙文及理和公寓大廈管理維護股
    份有限公司（下稱理和公司）之黃泰欽召開第一次區分所有
    權人會議，趁上訴人尚未搬入系爭房屋之際，於89年4月29
    日主導會議及撰寫會議記錄；又被上訴人明知管理費之收取
    攸關上訴人之權益，應依公寓大廈管理條例第30條第1項規
    定，召開區分所有權人會議，應於開會前10日以書面載明開
    會內容通知上訴人，然被上訴人於89年6月3日、89年10月1
    日召開之第二、三次區分所有權人會議，既非臨時會，亦無
    何急迫情事，開會通知自應依上開規定送達上訴人，惟上訴
    人依郵局指定期間領取時，已逾開會日期而未合法通知上訴
    人，被上訴人仍片面訂定對上訴人偏高之管理費收費標準，
    上訴人於民國90年4月17日以存證信函表達抗議，惟被上訴
    人仍向上訴人強索有爭議的超額管理費，且不至上訴人家中
    收取，而至上訴人任職之學校騷擾，甚至於採取扣押上訴人
    薪水及銀行存款方式，顯然以違反比例原則方式，及背於善
    良風俗的方法不法侵害原告之權利，其目的在於欲使上訴人
    無法社區立足，爰依據民法第184條、第213條侵權行為之法
    律關係提起本件訴訟。
  (二)證人黃世昌於原審作證時提出之「通告」不具合法通知上訴
    人之效力，且證人黃世昌為當年被上訴人之主任管理委員，
    本身具有利害關係，其證言豈能採信。若被上訴人於89年6
    月3日區分所有權人會議開會通知有合法通知上訴人，上訴
    人之一票具有決定管理費收取之關鍵，惟被上訴人未合法通
    知，始生本件糾紛。上訴人較其他戶晚半年搬入社區，上訴
    人偕同姊姊前來看屋之際，曾遭社區鄭姓住戶羞辱，上訴人
    委曲求全，雖不願且不贊同繳納無效決議所訂定之管理費收
    費標準，惟因社區確有守衛看守，為表現最大善意，每月簽
    發面額新台幣（下同）2,500元之支票以支付守衛費，惟指
    定支票受款人為守衛本人，但因守衛不願收受才改交由被上
    訴人收取，上訴人連同未居住期間之守衛費用一併支付，未
    料被上訴人仍向上訴人強索每月3,870元管理費，且對上訴
    人採取法律行動，上訴人始不再主動繳交。
  (三)於89年4月29日、89年6月3日、89年10月1日召開第一、二、
    三次區分所有權會議之決議，應屬違法無效：
  (1)上訴人於購屋時，買賣契約書已載明有良善之保全，且並無
    成立社區管理委員會之記載，鄭淙文既非住戶，亦非佳園公
    司之業務經理，理和公司之黃泰欽也非住戶，該2人憑何主
    導89年4月29日第一次區分所有權人會議，且趁住戶未全部
    搬入，對公寓大廈管理條例法規等尚未熟悉的情況下，成立
    與買賣合約書完全相左的「社區管理委員會」，並由其主導
    並撰寫會議記錄。被上訴人於89年4月間尚未成立，亦未依
    法經籌備會議或發起人會議，就由理和公司準備好『住戶規
    約』及取得會議主持及紀錄主導權，上訴人於提起本件訴訟
    後始見到住戶規約，惟住戶規約與上訴人當初簽訂買賣契約
    時之住戶規約顯有不同，如此重大之權益改變，被上訴人未
    召開籌備會議或發起人會議，未將改變的規約先行提供給每
    位區分所有權人先行審閱，且理和公司究竟是受何人所託發
    送通知、交寄之郵件內容為何、是否送達各區分所有權人、
    何時送達等情，均無從得知，是否確有於89年4月29日召開
    第一次區分所有權人會議，容有存疑。再從本院向台南市政
    府函查被上訴人成立報備之資料可知：被上訴人係於89年8
    月4日向台南市政府報備，管理委員會主任委員係李月美，
    出席人數為36人，贊成議案者亦為36人；惟於89年4月間被
    上訴人既未成立，被上訴人如何能以此名義委託理和公司發
    送開會通知？李月美既擔任主任委員，管理委員會之運作亦
    應由其名義主持為之，然而第二、三次區分所有權人會議卻
    均由其夫黃世昌主持，該程序顯有瑕疵且不合法，又出席人
    數與贊成議案人數之36人中，但上訴人並出未參與開會，且
    其中尚有佳園公司係以四顆印章代替，其出席出席人數與贊
    成議案人數顯與事實不符，係屬偽造。再依被上訴人自陳89
    年4月29日召開第一次區分所有權人會議之開會通知，係委
    由理和公司以掛號通知各個區分所有權人，然理和公司通知
    之區分所有權人僅有34位（包括未受通知出席之上訴人），
    何以表決贊成者竟有36位。
  (2)被上訴人召開之區分所有權人會議，並未依公寓大廈管理條
    例第30條第1項之規定通知各區分所有權人，上訴人因此可
    得知而參加之會議次數，幾乎屈指可數，上訴人僅於90年8
    月26日、91年2月10日參加第六次、第七次區分所有權人會
    議，並親自簽到，惟上訴人並未收受第一、二、三次區分所
    有權人會議開會通知，且未出席參加。上訴人既未參加89年
    4月29日第一次區分所有權人會議及89年6月9日區分所有權
    人協議，出席附冊及協議書上之上訴人簽名，均屬偽造，此
    外，協議書上「130巷7號丁梅雀」、「130巷30號黃南欽」
    亦非該區分所有權人親自簽名，另見證人佳園公司負責人之
    簽名亦顯屬代簽。又協議書記載主任委員為李月美，惟李月
    美從未擔任過主任委員，且與被上訴人提出89年6月3日第二
    次區分所有權人會議紀錄所載主任委員係黃世昌亦不相同，
    該文件顯屬偽造，且此文件關係管理費之收取與免除部分住
    戶之管理費，如此重要文件，被上訴人都能造假，遑論於89
    年4月29日、89年6月3日、89年10月1日召開第一、二、三次
    區分所有權會議之決議，均屬違法無效。上訴人請求本院命
    被上訴人提出其保管之第一、二、三次區分所有權人會議之
    簽到名冊、會議記錄、授權書、合法通知送達各區分所有權
    人之證明等相關資料，以證明區分所有權人會議住戶是否均
    受合法通知。
  (3)按公寓大廈管理委員會為人的組織體，區分所有權人會議為
    其最高意思機關。其區分所有權人會議之召集程序或決議方
    法，違反法令或章程時，依公寓大廈管理條例第一條第二項
    規定，固應適用民法第56條第1項撤銷總會決議之規定，由
    區分所有權人請求法院撤銷區分所有權人會議之決議。惟區
    分所有權人會議如係由無召集權人所召集而召開，既非公寓
    大廈管理委員會合法成立之意思機關，自不能為有效之決議
    ，且在形式上亦屬不備成立要件之會議，其所為之決議當然
    自始完全無決議之效力。於此情形，即屬依法提起確認該會
    議決議不存在之訴以資救濟之範疇，而非在上述撤銷會議決
    議之列（最高法院92年度台上字第2517號判決意旨參照）。
    被上訴人雖提出89年6月3日第二次區分所有權人會議之會議
    記錄，但記錄中僅記載出席單位與人員（如附冊），但被上
    訴人並未提出附冊，出席人員究竟有多少不得而知。又第一
    案表決贊成之人數36人，這其中其表決權數是否確有達到36
    人，抑或有如李月美、黃世昌夫婦彼此為夫妻，主委輪流主
    持之情形，而夫妻2人只有1表決權卻以2票計算之情形，容
    有存疑。又依被上訴人所自陳關於89年4月29日召開第一次
    區分所有權人會議之開會通知，係委由理和公司以掛號通知
    各個區分所有權人，然理和公司通知之區分所有權人僅有34
    位（包括未受通知出席之上訴人），何以表決贊成者竟有36
    位。又第二次、第三次區分所有權人會議召開當時之主任委
    員縱為李月美，雖與區分所有權人會議紀錄所載主任委員是
    黃世昌為夫妻關係，惟李月美既為主任委員，管理委員會之
    運作亦應由其名義為之，李月美若無法主持，自可委由其他
    委員召開主持區分所有權人會議，若其不克出席，要由黃世
    昌出席代理亦應出具授權書，參與會議討論及表決，但亦應
    僅有1表決權，豈能以其夫黃世昌為主任委員主持會議，該
    程序顯有瑕疵且不合法。
  (4)依被上訴人提出89年4月29日第一次區分所有權人大會出席
    附冊，其上並未質押日期，據被上訴人自稱開會日期係於89
    年4月29日，既然被上訴人關於該次會議記錄、簽到、通知
    等相關資料都能保存完好，何以被上訴人提出之89年6月3日
    、89年10月1日第二、三次區分所有權人會議，卻只有會議
    記錄、並無任何簽到或通知等資料，究是被上訴人故意不提
    出，抑或該會議根本未召開？依常理而言，開會之會議記錄
    、出席簽到名冊、合法通知等均會一併裝訂成冊，被上訴人
    所呈報之第一次區分所有權人大會就是如此。何以其後之會
    議記錄只能提供電腦繕打之會議記錄，未見出席簽到名冊、
    合法通知等資料？而所提供之簽到記錄，又是上訴人寥寥可
    數僅有之出席簽到，無非是被上訴人心虛所致！況且依被上
    訴人提出之89年6月3日第二次區分所有權人會議之會議紀錄
    ，關於出席人數一欄，上訴人於原審答辯狀中記載「楊淑華
    等21位」，惟在本院審理中答辯狀之記載為「楊淑華等18」
    位，顯然被上訴人並無召開上述區分所有權人會議，而是有
    心人士任意以電腦檔案程式製作，而收取不法利益。
  (5)上訴人已繳納自89年6月15日起至89年11月30日止共計5.5
    個月，每月3870元管理費，合計21,285元【計算方式：
    3870x5 .5 ＝2128 5元】，自89年12月1日起至90年6月15日
    止共計7.5個月，每月3440元管理費，合計25,800元【計算
    方式：3440x7.5＝25800元】，自90年6月16日起至95年7月
    起訴時，共計61個月，每月3010元管理費，合計183,610元
    【計算方式：3010x61＝1836 10元】，總計230,695元【計
    算方式：21285+25800+183610＝230695元】，爰請求被上訴
    人返還200,000元。
  (四)上訴人於原審起訴請求被上訴人應立即停止侵權行為，並給
    付原告損害賠償200,000元，及自起訴狀繕本送達被上訴人
    翌日起至清償日止，按週年利率百分之5計算之利息，原審
    為上訴人敗訴之判決，上訴人提起上訴，上訴聲明：原判決
    廢棄；上開廢棄部分，被上訴人應立即停止違法收取管理費
    ，並給付上訴人200,000元，及自起訴狀繕本送達之翌日起
    至清償日止，按週年利率百分之5計算之利息。
二、被上訴人於原審及本院抗辯則以：
  (一)被上訴人已於89年4月12日委由理和公司以限時掛號信件通
    知各區分所有權人召開第一次區分所有權人會議，且郵局於
    以領取通知書通知上訴人領取信件，上訴人客觀上即處於隨
    時可了解開會通知之狀態下，通知即已到達上訴人。被告係
    經區分所有權人會議合法產生，亦經主管機關核備許可，並
    無上訴人所指會議紀錄有瑕疵及會議簽到表之簽名係偽造之
    情事。管理費之收取部分係是依區分所有權人會議之決議，
    皆為合法之程序，上訴人故意違反公寓大廈管理條例第18條
    第1項第2款之規定，規避繳交管理費之義務，經被上訴人分
    別依訴訟及督促程序請求給付欠繳之管理費，經本院以94年
    度南小字第626號判決確定，及90年度促字第64202號核發支
    付命令確定，惟上訴人仍不斷質疑管委會及相關文件之合法
    性，係卸責之詞，顯不可採。被上訴人係依法聲請強制執行
    ，絕非以違法之手段，上訴人若對確定判決有意見，應於一
    定期間內提出再審之訴。
  (二)89年6月9日協議書係各住戶在不同時間簽名，與上訴人當日
    有無參與該協調會無關，且另外兩名即【130巷7號丁梅雀】
    、【130巷30號黃南欽】之簽名均係其家人代簽絕無偽造文
    書之實，至於佳園公司負責人簽名，應向佳園公司查證，被
    上訴人實不知情，況且簽立此協議書之主要目的係因有8戶
    店面區分所有權人聲明願放棄佳園公司提撥公共基金之權利
    ，並同時協議免繳納管理費，當時主任委員為李月美，故協
    議書上主任委員載明為李月美，其與黃世昌為夫妻關係，因
    李月美乃係一名家庭主婦平日不善交際，在李月美擔任主委
    期間之區分所有權人會議均由其夫黃世昌共同協助主持完成
    會議，所有出席之住戶皆知情並表示同意，此與上訴人係區
    分所有權人，惟出席的代表為其夫乙○○情形相同，至於會
    議記錄上之主席部分實為紀錄上之瑕疵，事實上會議係由黃
    世昌協助李月美共同完成的。
  (三)上訴人於95年11月24日發函被上訴人，要求於95年11月26日
    下午2點30分查核社區所有文件，茲因時間緊湊，被上訴人
    立即於95年12月1日公告全體住戶，並定於95年12月14日晚
    間7點至9點之時段讓住戶參加查核，詎料上訴人未前來參加
    ，被上訴人考量上訴人未能趕來參加，特準備影印資料1份
    予以瞭解，但上訴人卻不領情甚至拒絕簽收，上訴人一而再
    的發函並向主管機關檢舉違建等情事，造成被上訴人莫大之
    困擾。又被上訴人依本院指示提供第一、二、三次區分所有
    權人會議記錄及簽到表，惟因年代久遠，僅能提供第六、七
    次區分所有權人大會會議記錄及簽到表、簽收表。
  (四)上訴人自89年6月16日起至93年11月30日止，僅繳交管理費8
    2,400元，另欠繳之管理費金額70,860元，係經本院94年度
    小字第6264號判決後，上訴人始繳交73,000元（含裁判費、
    利息等），另又欠繳管理費10,140元，係經本院以90年度促
    字第64202號核發支付命令後，上訴人才又繳交上開之費用
    ，上訴人實際共繳交165,540元，上訴人主張其已繳交管理
    費230,695元，顯然不實。並聲明：駁回上訴。
三、兩造不爭執之事項：
  (一)上訴人所有門牌號碼臺南市○○○路130巷27號房屋（即系
    爭房屋）位於御品佳園社區內，上訴人為御品佳園社區之住
    戶。
  (二)被上訴人以上訴人欠繳管理費，曾向本院聲請核發支付命令
    ，經本院以90年度促字第64202號支付命令判令上訴人應給
    付被上訴人10,140元，及自90年11月30日起至清償日止，按
    週年利率百分之5計算之利息，並經確定在案。被上訴人以
    該確定支付命令為執行名義，聲請本院以92年度執字第1612
    0號強制執行，對上訴人任職之台南市復興國中學及在中國
    信託商業銀行股份有限公司台南分公司、台南郵局第29 支
    局之存款核發扣押命令。被上訴人另又以上訴人欠繳管理費
    ，向本院提起給付管理費訴訟，經本院以94年度南小字第
    626號判決上訴人應給付70,860元，及自94年1月18日起至清
    償日止，按年息百分之5計算之利息確定，經被上訴人聲請
    本院以95年度執字第3838號強制執行，嗣因執行無效果，經
    本院發給債權憑證在案。
四、兩造爭執之事項：
    本件上訴人主張被上訴人於89年4月29日、89年6月3日、89
    年10月1日召開第一、二、三次區分所有權人會議均係由無
    召集權人所召集，上訴人未受合法通知而未參加，被上訴人
    竟偽造上訴人之出席簽名，其召集程序或決議方法違反法令
    規定，故關於收取管理費之決議無效，被上訴人強向上訴人
    收取管理費，及依強制執行程序扣押上訴人之薪資及存款，
    故意不法侵害上訴人之財產權等情，為被上訴人所否認，並
    以上開情詞為辯，是本件所應審究之爭點在於：(一)被上訴人
    聲請本院強制執行，有無故意不法侵害上訴人之財產權？(二)
    於89年4月29日、89年6月3日、89年10月1日召開第一、二、
    三次區分所有權人會議關於收取管理費之決議，被上訴人有
    無故意不法侵害上訴人之財產權？茲將本院之判斷意見說明
    如下：
  (一)按因故意或過失，不法侵害他人之權利者，負損害賠償責任
    。當事人主張有利於己之事實者，就其事實有舉證之責任。
    民法第184條第1項前段、第277條前段分別定有明文。又民
    法第184條第1項前項規定侵權行為以故意或過失不法侵害他
    人之權利為成立要件，故主張對造應負侵權行為責任者，應
    就對造之有故意或過失負舉證責任（最高法院58年度台上字
    第1421號判例、82年度台上字第267號判決參照）；侵權行
    為損害賠償之請求，除須有實際損害之發生及責任原因之事
    實外，尚須其間有因果關係之存在，故原告所主張損害賠償
    之債，如不合於此項成立要件者，即難謂有損害賠償請求權
    存在（最高法院77年度台上字第2414號判決、72年度台上字
    第3433號判決參照）。本件上訴人主張被上訴人故意不法侵
    害其權利，既為被上訴人所否認，依上開說明，上訴人自應
    就此利己事實，負舉證責任。
  (二)訴外人佳園公司在坐落台南市○○段734地號等34筆土地上
    興建38棟店鋪、住宅，系爭房屋為其中一棟，上訴人向佳園
    公司購買系爭房屋，為御品佳園社區之住戶。御品佳園社區
    之住戶於89年4月29日召開第一次區分所有權人會議，由佳
    園公司鄭淙文為主持人，決議通過住戶規約（即社區管理規
    約），並成立管理委員會，於89年8月4日向主管機關即台南
    市政府報備被上訴人組織成立等情，此有公寓大廈管理組織
    報告證明、台南市政府96年3月2日南市工建字第0960017536
    0號函附報備相關文件附卷可憑（本院卷第65、122-155頁）
    ；依上開管理規約第10條約定，區分所有權人應依照區分所
    有權人會議之決議向被上訴人繳納管理費，被上訴人乃於89
    年6月3日召開第二次區分所有權人會議，並決議：「管理費
    計算方式經出席人員投票表決採戶及坪數計算者各半，經抽
    籤決定採坪數計算，每坪90元收費，並按各戶一樓地坪（含
    公設）之坪數為計算標準；被上訴人復於89 年10月1日召開
    第三次區分所有權人會議，並決議：「管理費計算方式有部
    分住戶反應是否以戶數之單位，採單一費用計費，所以再提
    出討論，經出席住戶充分討論後決議，於89 年12月起收費
    方式作部分修正，若單戶坪數超過35坪者，改為每坪70元，
    低於35坪及二戶打通者，按原收費標準不變，在此之前欠繳
    者仍按原金額繳納」，被上訴人乃依上開決議內容向上訴人
    收取管理費等情，此有御品佳園社區第二次、第三次區分所
    有權人大會會議紀錄附卷可考（本院卷60-63 頁），堪信為
    真實。
  (三)被上訴人以上訴人欠繳管理費，曾向本院聲請核發支付命令
    ，經本院以90年度促字第64202號支付命令判令上訴人應給
    付被上訴人10,140元，及自90年11月30日起至清償日止，按
    週年利率百分之5計算之利息，並經確定在案。被上訴人以
    該確定支付命令為執行名義，聲請本院以92年度執字第1612
    0號強制執行，對上訴人任職之台南市復興國中學及在中國
    信託商業銀行股份有限公司台南分公司、台南郵局第29 支
    局之存款核發扣押命令。被上訴人另又以上訴人欠繳管理費
    ，向本院提起給付管理費訴訟，經本院以94年度南小字第
    626號判決上訴人應給付70,860元，及自94年1月18日起至清
    償日止，按年息百分之5計算之利息確定，經被上訴人聲請
    本院以95年度執字第3838號強制執行，嗣因執行無效果，經
    本院發給債權憑證在案之事實，為兩造所不爭執，已如上述
    ，是被上訴人聲請強制執行，係依強制執行法之規定為之，
    乃正當權利之行使，尚難認有何故意不法侵權行為可言，上
    訴人主張被上訴人聲請法院強制執行，侵害其財產權，要無
    可採。
  (四)上訴人主張第一次區分所有權人會議係由無召集權人所召集
    ，上訴人未受合法通知且未參加，被上訴人竟偽造上訴人之
    出席簽名，該次決議成立管理委員會即屬無效，被上訴人既
    未合法成立，第一次區分所有權人決議關於被上訴人組織成
    立及通過管理規約，即有故意不法侵害上訴人之財產權一節
    ，固據上訴人援引卷附御品佳園第一次區分所有權人大會出
    席附冊、御品佳園社區區分所有權人第一次會議紀錄、管理
    規約各1份為證，惟查，89年4月29日召開第一次區分所有權
    人會議時，被上訴人之組織尚未合法成立之事實，為兩造所
    不爭執，姑且不論該次會議係由何人召集、召集人有無召集
    權，然查，該次會議決議成立被上訴人組織是否有效，乃屬
    確認該次會議決議不存在之訴之範疇，縱該次決議內容成立
    被上訴人組織及通過管理規約，惟該次會議既非被上訴人所
    召開，決議內容亦非被上訴人所為，被上訴人自無故意侵害
    上訴人財產權可言，上訴人此部分主張，即屬無據。
  (五)至上訴人主張被上訴人既未合法成立，且第二次、第三次區
    分所有權人會議，係由非主任管理委員黃世昌召集，且第二
    次區分所有權人會議之出席人數及簽名亦有偽造，關於收取
    管理費之決議亦屬無效，第二、三次區分所有權人關於決議
    收取管理費標準，即有故意不法侵害其財產權一節，固據上
    訴人援引卷附御品佳園區分所有權人第二、三次會議紀錄為
    證，然查：
  (1)按民法第184條所規定之侵權行為類型，均適用於自然人之
    侵權行為，上訴人為法人自無適用之餘地。民法第185條規
    定之共同侵權行為，亦同。至於法人侵權行為則須以其董事
    或其他有代表權人，因執行職務所加於他人之損害，法人始
    與行為人連帶負賠償之責任（民法第28條）。非法人之團體
    雖無權利能力，然日常用其團體之名義為交易者比比皆是，
    民事訴訟法第40條第3項為應此實際上之需要，特規定此等
    團體設有代表人或管理人者，亦有當事人能力。所謂有當事
    人能力，自係指其於民事訴訟得為確定私權之請求人，及其
    相對人而言，若僅認許其為當事人得以其名義起訴或被訴，
    而不許其為確定私權之請求，則上開規定勢將毫無實益，當
    非立法之本意（最高法院50年台上字第2719號判例參照）。
  (2)上訴人主張御品佳園第區分所有權人第二、三次會議是否由
    有召集權人召集，該二次會議決議管理費之收取標準是否有
    效等情，亦屬確認該二次會議決議不存在之訴之範疇，核與
    被上訴人是否當然構成侵權行為無關。又上訴人主張該二次
    會議之出席人數及簽名偽造之情事，本件被上訴人為非法人
    團體，雖得為私權請求之客體，惟上訴人迄未舉證證明偽造
    出席人數及簽名之不法侵權行為者究係何人？是否對上訴人
    具有代表權，而本於執行職務所為？是上訴人就其主張被上
    訴人有故意或過失不法侵權行為之事實，難認已善盡舉證責
    任。況被上訴人係憑該二次會議決議向上訴人收取管理費，
    亦難認有何故意不法侵權行為之情事，上訴人據以請求被上
    訴人負侵權行為損害賠償責任，自嫌無據。
五、綜上所述，上訴人既未能舉證證明被上訴人有何故意不法侵
    害上訴人之財產權。從而，上訴人依據侵權行為之法律關係
    ，請求被上訴人應立即停止違法收取管理費，並給付上訴人
    200,000元，及自起訴狀繕本送達之翌日起至清償日止，按
    週年利率百分之5計算之利息，為無理由，不應准許。原審
    為上訴人敗訴之判決，並無不合，上訴意旨指摘原判決不當
    ，求予廢棄改判，為無理由，應予駁回。
六、本件事證已臻明確，兩造其餘攻擊防禦方法，核與判決結果
    無影響，爰不逐一論述，併此敘明。
七、據上論結，本件上訴為無理由，依民事訴訟法第436條之1第
    3項、第449條第1項、第78條、第87條第1項，判決如主文。
中　　華　　民　　國　　96　　年　　5　　月　　24　　日
                  民事第三庭    審判長法　官　蔡美美
                                      法　官　張季芬
                                      法　官　張桂美
上為正本係照原本製作
本判決不得上訴。
中　　華　　民　　國　　96　　年　　5　　月　　25　　日
                                      書記官  黃鋕偉
